【裁判字號】    98,訴,881
【裁判日期】    980511
【裁判案由】    毒品危害防制條例
【裁判全文】
臺灣臺中地方法院刑事判決               98年度訴字第881號
公  訴  人  臺灣臺中地方法院檢察署檢察官
被      告  甲○○
                    （現另案在臺灣臺中監獄臺中分監執行）
上列被告因毒品危害防制條例案件，經檢察官提起公訴（97年度
毒偵字第5962號），被告於準備程序中就被訴事實為有罪之陳述
，受命法官於聽取當事人之意見後，由本院合議庭裁定改由受命
法官獨任依簡式審判程序審理，本院判決如下：
    主    文
甲○○施用第一級毒品，累犯，處有期徒刑捌月。
扣案之海洛因捌包（合計淨重壹點貳零公克）均沒收銷燬之，海
洛因空包裝袋捌個、注射針筒柒支，均沒收。
    犯罪事實
一、甲○○於民國90年間，曾因施用毒品案件，經本院裁定強制
    戒治，執行至91年4月25日停止並付保護管束，迄91年7月10
    日保護管束期滿視為執行完畢。於93年間，復因施用第一級
    及第二級毒品罪，經本院93年度訴字第1865號案，分別判處
    有期徒刑十一月、五月，於94年間，又因詐欺罪，經本院判
    處有期徒刑六月，以上經本院定應執行刑為有期徒刑一年七
    月確定。於93年間，另因施用第一級及第二級毒品罪，經本
    院93年度訴字第2908號案，分別判處有期徒刑十一月、五月
    ，定應執行刑為有期徒刑一年二月確定。兩案應執行刑接續
    執行至96年1月11日假釋出獄，並於96年6月3日期滿未經撤
    銷假釋，以已執行完畢論。猶不知悔改，復基於施用第一級
    毒品之犯意，於97年11月20日凌晨零時許，在臺中市○○區
    ○○路596之6號2樓，以將第一級毒品海洛因置於注射針筒
    內摻水後施打血管之方式，施用海洛因一次。嗣於97年11月
    20日19時許，在上址為警查獲，並扣得供其施用之海洛因八
    包（合計淨重1.20公克），及其所有供施打海洛因用之注射
    針筒四支（已用過）、預備供施打海洛因用之注射針筒三支
    （未拆封）。
二、案經臺中市警察局第六分局報請臺灣臺中地方法院檢察署檢
    察官偵查起訴。
    理    由
一、上揭犯罪事實業據被告甲○○於警詢、檢察官偵訊中及本院
    審理時坦承不諱，並有採集尿液鑑定同意書、委託檢驗尿液
    代號與真實姓名對照表、中山醫學大學附設醫院檢驗科藥物
    檢測中心所出具之尿液檢驗報告等附卷可稽（參警卷第14-1
    5頁、毒偵卷第16頁），並有扣案之海洛因八包、注射針筒
    七支足憑，而該八包海洛因經送鑑定結果，亦認均含海洛因
    成分（合計淨重1.20公克），此有法務部調查局97年12月26
    日調科壹字第097230456000號濫用藥物實驗室鑑定書一份在
    卷可佐（參毒偵卷第12頁），足徵被告自白與事實相符。又
    被告於90年間，曾因施用毒品案件，經本院裁定強制戒治，
    執行至91年4月25日停止並付保護管束，迄91年7月10日保護
    管束期滿視為執行完畢。於93年間，復因兩次施用第一級及
    第二級毒品罪，經本院93年度訴字第1865號案，分別判處有
    期徒刑十一月、五月，93年度訴字第2908號案，分別判處有
    期徒刑十一月、五月確定乙情，有被告之全國施用毒品案件
    紀錄表及臺灣高等法院被告前案紀錄表各一份在卷可證。可
    見被告於強制戒治執行完畢釋放後，五年內再犯毒品危害防
    制條例第10條之罪。而被告前揭強制戒治執行完畢後迄本件
    行為時，雖已經滿五年，惟毒品危害防制條例於92年7月9日
    修正公布，自93年1月9日施行，其中第20條、第23條將施用
    毒品之刑事處遇程序，區分為「初犯」及「五年內再犯」、
    「五年後再犯」，依其立法理由之說明：「初犯」，經觀察
    、勒戒或強制戒治後，應為不起訴處分或不付審理之裁定，
    經觀察、勒戒或強制戒治執行完畢釋放後，「五年內再犯」
    者，因其再犯率甚高，原實施之觀察、勒戒及強制戒治既已
    無法收其實效，爰依法追訴或裁定交付審理，至於經觀察、
    勒戒或強制戒治執行完畢釋放後，「五年後再犯」者，前所
    實施之觀察、勒戒或強制戒治已足以遮斷其施用毒品之毒癮
    ，為期自新及協助其斷除毒癮，仍適用「初犯」規定，先經
    觀察、勒戒或強制戒治之程序，從而依修正後之規定，僅限
    於「初犯」及「五年後再犯」二種情形，始應先經觀察、勒
    戒或強制戒治程序，倘被告於五年內已再犯，經依法追訴處
    罰，縱其第三次（或第三次以上）再度施用毒品之時間，在
    初犯經觀察、勒戒或強制戒治執行完畢釋放五年以後，已不
    合於「五年後再犯」之規定，且因已於「五年內再犯」，顯
    見其再犯率甚高，原實施觀察、勒戒或強制戒治，已無法收
    其實效，即應依該條例第10條處罰（參最高法院95年5月9日
    95年第七次及97年9月9日97年第五次刑事庭會議決議）。
    本件事證已臻明確，被告犯行應堪認定。
二、核被告所為，係犯毒品危害防制條例第10條第1項之施用第
    一級毒品罪。其因施用海洛因而持有第一級毒品之行為，為
    施用第一級毒品行為所吸收，不另論罪。又被告於93年間，
    曾因施用第一級及第二級毒品罪，經本院93年度訴字第1865
    號案，分別判處有期徒刑十一月、五月，於94年間，復因詐
    欺罪，經本院判處有期徒刑六月，以上經本院定應執行刑為
    有期徒刑一年七月確定，於同年間，另因施用第一級及第二
    級毒品罪，經本院93年度訴字第2908號案，分別判處有期徒
    刑十一月、五月，定應執行刑為有期徒刑一年二月確定，兩
    案應執行刑接續執行至96年1月11日假釋出獄，並於96年6月
    3日期滿未經撤銷假釋，以已執行完畢論，此有臺灣高等法
    院被告前案紀錄表一份在卷可考，被告受徒刑之執行完畢後
    ，五年以內故意再犯本件有期徒刑以上之罪，為累犯，依刑
    法第47條第1項規定，應加重其刑。爰審酌被告犯後坦認所
    為態度良好，所為並未積極侵害他人權益，積極協助檢察官
    偵查毒品供應者（但尚未破獲），惟一再施用毒品悔意不堅
    等一切情狀，量處如主文所示之刑。扣案之海洛因八包（合
    計淨重1.20公克），依毒品危害防制條例第18條第1項前段
    之規定，均應併予宣告沒收銷燬之，另盛裝海洛因之空包裝
    袋八個，業與海洛因析離而分別秤其重量，並無不能個別宣
    告沒收之情事，注射針筒七支，其中四支已用過，三支未拆
    封，係被告所有供施打海洛因所用及預備之物，此經被告陳
    明在卷，均依刑法第38條第1項第2款之規定，併予宣告沒收
    。
據上論斷，應依刑事訴訟法第273條之1第1項、第299條第1項前
段，毒品危害防制條例第10條第1項、第23條第2項、第18條第1
項前段，刑法第11條、第47條第1項、第38條第1項第2款，判決
如主文。
中    華    民    國    98    年    5     月    11    日
                          法 官  李秋娟
以上正本證明與原本無異。
如不服本判決應於收受送達後10日內向本院提出上訴書狀，並應
敘述具體理由；其未敘述上訴理由者，應於上訴期間屆滿後20日
內向本院補提理由書（均須按他造當事人之人數附繕本）「切勿
逕送上級法院」。
                          書記官 簡芳敏
中    華    民    國    98    年    5     月    11    日
附錄論罪科刑法條
毒品危害防制條例第10條第1項：
施用第一級毒品者，處六個月以上五年以下有期徒刑。


司法院資訊處製作；財團法人民間司法改革基金會備份。
